【裁判字號】    88,婚,340
【裁判日期】    890919
【裁判案由】    離婚
【裁判全文】
臺灣板橋地方法院民事判決  八十八年婚字第三四○號
    原      告  甲○○
    訴訟代理人  吳秀菊律師
    被      告  乙○○      住台北縣永和市○○路二四號四樓
                            居台北縣三重市○路○街一四八號三樓
右當事人間請求離婚事件，本院判決如左：
    主    文
准原告與被告離婚。
訴訟費用由被告負擔。
    事    實
甲、原告方面：
  一、聲明：求為判決﹕如主文所示。
  二、陳述：
      （一）首按民法第一千零五十二條第一項第三款『夫妻之一方受他人不堪同居
            之虐待』及第六款『夫妻之一方意圖殺害他方』，得向法院請求離婚。
            故『夫妻因尋常細故迭次毆打，即有不堪同居之痛苦』、『慣行毆打，
            即為不堪同居之虐待，足以構成離婚之原因』為最高法院十九年上字第
            一一二八號、二十年上字第三七號判例揭示甚明。又民法第一千零五十
            二條第二項亦曰：有前項以外重大事由，難以維持婚姻者，夫妻之一方
            得請求離婚，謹合先敘明。
      （二）查二造係於民國（下同）八十二年五月一日奉子命結婚，結婚時原告已
            有五個月之身孕，原告一舉得男，依本省風俗本應獲得嬌寵，殊料被告
            不健全之性格及公婆，使這本應幸福之家庭支離破碎，終至無可挽回，
            一切只緣因於被告違常之暴戾人格，玆將原告所為種種身心之虐待具體
            臚列如后，謹請明查：
            (一)八十二年七月(原告懷孕七個月)時，被告竟因原告不願按其意卸下同
              一手之手錶及手鍊，此莫名理由，竟揮拳重擊原告頭部數次，致原告
              受有額頭紅腫及滲血之傷害，事發之時其母及嬸均有在場見證及阻止
              。
            (二)於原告懷孕期間，被告每每因原告回答問題稍為遲疑，而不奈煩動粗
              ，渠之方法均是揮拳向原告頭部重擊，且往往不知休止，因被告揮拳
              時係毫不考慮者，故原告往往因渠之揮拳而同時受撞牆壁及地面，掛
              彩處處，而兒子幸或不幸，未於此荼毒中夭折而終產下，是查在原告
              於妊娠期間遭被告身體虐待之次數均有三、四次之多。
            (三)原告月內時在娘家調養，滿月後，原告攜子回夫家，屢因小孩之教養
              問題與個性古怪之婆婆(按公婆已離婚)爭議，一日婆婆竟將襁褓中之
              嬰兒置於機車上，致小孩頭部重創，至此被告方同意原告將子送娘家
              撫養，一年後再帶回，事隔不及半月，被告受其母之壓力執意要將孩
              子帶回，原告不允，被告再次動手毆打，是時為八十二年底，原告受
              此精神及身體之雙重迫害，迫不得已，回娘家尋求奧援，原告家人方
              曉原告是受到如何之迫害。原告在娘家期間一個多月期間，被告藉故
              電話騷擾，並目無尊長地大聲嗕罵娘家父母三字經，並恐嚇要放火燒
              娘家等，原告為挽回此勢，遂委曲求全地與被告達成協議，二造與子
              另尋棲身之處。
            (四)八十三年三月二日，舉家回夫家吃飯，已離婚之公婆發生爭執，公公
              一氣之下說出婆婆當年不守婦道云云，回至開封街住處，原告無心問
              及：那會是真的嗎？便遭被告二話不說地毒打，原告抱起孩子奔逃至
              門口大聲哭叫『救命！』毒打之慘烈令小孩亦受傷，原告欲逃命，竟
              遭被告抓回並威脅要由十一樓丟原告及小孩下去，然後自己再同歸於
              盡，原告深恐被告失去理智會發生命案，便忍至渠出門後帶小孩回娘
              家，因恐被告發現連行李均不敢帶。隔日下午，原告於家人陪同下至
              和平醫院治療驗傷，其傷痕累累亦令醫護人員深為同情，驗初傷勢者
              計有：
              １右臉頰部皮下瘀血。
              ２右上臂部背側皮下瘀血及右側肩胛骨部皮下瘀血。
              ３右側背部皮下瘀血。
              ４右大腿部皮下瘀血、左大腿部皮下瘀血、左下腿部皮下瘀血。
              ５右前腕部背側擦傷。
              其餘胸口疼痛及肌腱痛均無法驗出傷而未記載，此次傷害行為，被告
              亦已自承，並有渠為佯意討好而書立之保證書為憑，此後被告每每打
              電話騷擾，原告遂於同年四月二十日寄出存證信函表明心跡。
            (五)八十三年四月被告跑至娘家騷擾，並大聲辱罵娘家父母，恐嚇放火燒
              屋云云，並當場演起追妻毆打記，幸為母親等人阻止，拂袖而去。
            (六)八十三年五月，被告用計以二人所共識之朋友結婚要面子云云，誘使
              原告陪同，出門未久至愛國東路萬華往中正紀念堂方向高架橋時，被
              告突將車開往橋墩旁，恐嚇言：要跟他回去，否則同歸於盡，車毀人
              亡，至此時，原告深覺被告之變態人格，深恐渠所言對娘家父母不利
              之言會成真，是在渠一再之保證下，暫回夫家居住。
            (七)此次回去，被告暴力傾向未稍臾減少，只要他不高興或口頭威脅，或
              摔擲碗筷，或持刀相向，原告終究不堪同居之虐待，向他提出離婚之
              要求，放原告一馬，殊料換來的仍是一陣毒打，並於初滿週歲之小孩
              表演，且拿出菜刀，揚言殺死原告云云，致令原告深具畏怖之心而逃
              。
            (八)八十四年夏天，被告以願意退戶口為名，誘出現為實，引原告至永和
              戶政事務所，娘家深恐另有目的，遂由母親陪同出面，另由一名友人
              尾隨，不致另渠起疑心，果不其然，被告一見面即藉故刁難，又硬拉
              回去，在大馬路中央毆打原告，並拖曳原告頭髮行走於馬路中間，原
              告差點為車所撞，路人為之側目，幸經父親之友人及母親與之阻擋，
              原告方得脫身，此情在場之人均可為證。
            (九)以上所言均係實情，  鈞院視之必要可傳娘家父母作證，實感得便。
      （三）綜上所述，被告對原告為種種精神（如誣攀兒子與他人所生、恐嚇娘家
            、原告不利、無不說話之權利）及身體之重大虐待，連最基本人權尊嚴
            均喪失殆盡，是原告飽受被告苛酷之虐待堪稱顯明，揆諸最高法院二十
            年上字第三七一號、三十年上字第六七八號、二十九年上字第九九五號
            、四十年上字第一二七六號、六十九年台上字第六六九號判例所示，原
            告不堪被告同居之虐待，自得請求法院判決離婚。又被告屢次持刀相向
            ，意圖殺害原告，雖未果，亦足令原告恐懼至深。又且渠同意原告遷戶
            口，又曾立下保證書及協議離婚，婚姻已顯生破綻，無復合可能亦無調
            解成立之可能，是雖民事訴訟法第五百七十七條規定離婚之訴應經調解
            ，但此情已無調解成立之可能，職是之故，爰依民法第四百零三條第一
            項第一款逕行起訴。
乙、被告方面：
    被告未於言詞辯論期日到場，亦未提出書狀作任何聲明或陳述。
    理    由
甲、程序方面﹕
    被告受合法通知，未於言詞辯論期日到場，查無民事訴訟法第三百八十六條各款
    所列情形之一，准原告聲請，由其一造辯論而為判決。
乙、得心證理由﹕
一、查兩造係夫妻，有原告提出戶籍謄本可據，原告主張兩造婚後被告動輒對之施暴
    而受傷等情，已據提出檢驗日期為八十三年三月三日之驗傷診斷書及被告親筆書
    立，內容為「渠於八十三年三月二日出手打人，以致老婆小孩受傷，渠保證決無
    下例否則願意無條件離婚」之保證書一紙為證，兩造並於八十三年三月間分居，
    再於八十四年六月十三日簽訂離婚協議書在案，並有協議離婚書可參，被告經合
    法通知，未到庭亦未提出書面為何答辯或陳述，應認原告之主張為真實。
二、再查原告主張其受有被告不堪同居之虐待，致無法與被告繼續同居，而請求依民
    法第一千零五十二條第一項第三款判決離婚云云，因兩造自八十三年三月迄今已
    六年餘未同居，是原告依此請求，難謂有理。原告另主張﹕被告屢次持刀相向，
    意圖殺害原告，雖未果，亦足令原告恐懼至深，爰依民法第一千零五十二條第一
    項第第六款規定請求離婚，惟並未舉證被告確有意圖殺害原告之證據以供本院參
    酌，其空言主張，亦屬無據。
三、再按民法第一千零五十二條第二項前段規定：「有前項以外之重大事，難以維持
    婚姻者，夫妻之一方得請求離婚。」，其目的在使夫妻請求裁判離婚之事由較富
    彈性。是夫妻間發生足使婚姻難以維持之重大事由者，雖不符合該條第一項所列
    各款情形，亦無不准依該法條第二項訴請離婚之理，最高法院八十六年三月四日
    八十六年度第二次民事庭會議決議可資參照。又婚姻係以夫妻之共同生活為目的
    （民法第一千零一條規定），配偶應互相協力保持其共同生活之圓滿及幸福。經
    查﹕兩造曾於八十四年六月十三日簽訂離婚協議書，已如前述，證人即被告之父
    藍禎祥於本院訊問時亦證稱﹕「伊子（即被告）也同意要離婚」等語（參見本院
    八十九年三月九日言詞辯論筆錄），足認兩造均已無維繫婚姻之主觀上意願，況
    兩造婚姻生活自八十三年間廢止迄今已有六年餘，兩造之婚姻客觀上亦已生破綻
    而無回復之希望。是原告據以訴請判決與被告離婚，即屬正當，應予准許。
四、據上論結：本件原告之訴為有理由，並依民事訴訟法第三百八十五條第一項、第
    七十八條，判決如主文。
中      華      民      國    八十九    年      九      月      十九    日
                                    臺灣板橋地方法院家事法庭
~B法      官  李昭融
右為正本係照原本作成
如對本判決上訴，須於判決送達後廿日內向本院提出上訴狀。
中      華      民      國    八十九    年      九      月      二十一  日
~B法院書記官  陳蒼仁


司法院資訊處製作；財團法人民間司法改革基金會備份。
